---
title: "Raport trendów sprzedaży i skuteczności promocji"
author: "analitickit"
date: "`r format(Sys.Date(), '%Y-%m-%d')`"
output:
  html_document:
    toc: true
    toc_depth: 3
    number_sections: true
    theme: flatly
    df_print: paged
params:
  data_path: "data"
  forecast_store: 1
  forecast_family: "AUTOMOTIVE"
  forecast_horizon: 30
  forecast_period: "day"
  segment_city: null
  segment_store_type: null
  segment_start_date: null
  segment_end_date: null
---

```{r setup, include=FALSE}
knitr::opts_chunk$set(
  echo = FALSE,
  message = FALSE,
  warning = FALSE,
  fig.width = 10,
  fig.height = 5
)

pkg_root <- if (file.exists("DESCRIPTION")) {
  "."
} else if (file.exists("../DESCRIPTION")) {
  ".."
} else {
  NULL
}

if (!is.null(pkg_root) && requireNamespace("devtools", quietly = TRUE)) {
  devtools::load_all(pkg_root, quiet = TRUE)
} else {
  library(analitickit)
}

library(dplyr)
library(ggplot2)
library(knitr)
library(tidyr)

has_prophet <- requireNamespace("prophet", quietly = TRUE)

format_number <- function(x, digits = 2) {
  format(round(x, digits), big.mark = " ", scientific = FALSE, trim = TRUE)
}

promotion_effectiveness <- function(train) {
  by_promo <- train |>
    mutate(is_promoted = .data$onpromotion > 0) |>
    group_by(.data$store_nbr, .data$family, is_promoted) |>
    summarise(
      observations = n(),
      average_sales = mean(.data$sales, na.rm = TRUE),
      total_sales = sum(.data$sales, na.rm = TRUE),
      .groups = "drop"
    )

  without_promo <- by_promo |>
    filter(!.data$is_promoted) |>
    dplyr::select(
      .data$store_nbr,
      .data$family,
      avg_without = .data$average_sales,
      obs_without = .data$observations
    )

  with_promo <- by_promo |>
    filter(.data$is_promoted) |>
    dplyr::select(
      .data$store_nbr,
      .data$family,
      avg_with = .data$average_sales,
      obs_with = .data$observations
    )

  without_promo |>
    full_join(with_promo, by = c("store_nbr", "family")) |>
    mutate(
      uplift_avg_sales = dplyr::if_else(
        !is.na(.data$avg_without) &
          .data$avg_without > 0 &
          !is.na(.data$avg_with),
        (.data$avg_with - .data$avg_without) / .data$avg_without * 100,
        NA_real_
      )
    )
}

plot_prognosis <- function(prognosis) {
  history <- prognosis$history
  forecast <- prognosis$forecast

  ggplot(forecast, aes(x = .data$ds)) +
    geom_ribbon(
      aes(ymin = .data$yhat_lower, ymax = .data$yhat_upper),
      fill = "#4C97FF",
      alpha = 0.2
    ) +
    geom_line(aes(y = .data$yhat), color = "#1F4E99", linewidth = 0.8) +
    geom_line(
      data = history,
      aes(x = .data$ds, y = .data$y),
      color = "#333333",
      linewidth = 0.6
    ) +
    labs(
      x = "Data",
      y = "Sprzedaż",
      title = "Prognoza sprzedaży (Prophet)",
      subtitle = paste(
        "Sklep:", prognosis$filters$store_nbr %||% "wszystkie",
        "| Kategoria:", prognosis$filters$family %||% "wszystkie"
      )
    ) +
    theme_minimal(base_size = 12)
}

`%||%` <- function(x, y) if (is.null(x)) y else x
```

# Wprowadzenie

Niniejszy raport analizuje szeregi czasowe sprzedaży detalicznej z wykorzystaniem pakietu **analitickit**. Obejmuje:

- walidację i czyszczenie danych,
- trendy sprzedaży produktów,
- skuteczność promocji (`onpromotion`),
- porównanie sklepów i kategorii produktów,
- prognozowanie sprzedaży (Prophet),
- opcjonalną analizę segmentu (miasto, typ sklepu, zakres dat).

**Źródło danych:** `r params$data_path` (pliki `train.csv`, `stores.csv`, `holidays_events.csv`).

---

# 1. Wczytanie i walidacja danych

```{r load-data}
sales_data <- load_sales_data(params$data_path)
validation_before <- validate_sales_ts(sales_data)
```

```{r validation-before}
validation_ok <- validation_before$passed
```

Stan walidacji przed czyszczeniem: **`r if (validation_ok) "OK" else "Wykryto problemy"`**.

```{r validation-details, eval=!validation_ok}
if (!validation_ok) {
  knitr::kable(
    data.frame(
      obszar = c(
        "Struktura",
        "Kolumny",
        "Braki",
        "Duplikaty",
        "Zakres wartości",
        "Spójność sklepów",
        "Częstotliwość"
      ),
      status = c(
        validation_before$structure$passed,
        validation_before$columns$passed,
        validation_before$missing_values$passed,
        validation_before$duplicates$passed,
        validation_before$value_ranges$passed,
        validation_before$store_consistency$passed,
        validation_before$frequency$passed
      )
    )
  )
}
```

---

# 2. Czyszczenie danych

```{r clean-data}
clean_data <- clean_sales_ts(
  sales_data,
  handle_duplicates = "aggregate",
  fill_missing_dates = TRUE,
  fill_sales = 0,
  fill_onpromotion = 0,
  sort = TRUE
)

validation_after <- validate_sales_ts(clean_data)
```

Po czyszczeniu: **`r nrow(clean_data$train)`** wierszy w `train`, okres od **`r min(clean_data$train$date)`** do **`r max(clean_data$train$date)`**.

---

# 3. Podsumowanie zarządcze

```{r management-summary}
mgmt <- create_management_summary(clean_data, period = "month")
```

## 3.1 Przegląd

```{r overview-table}
knitr::kable(mgmt$overview)
```

## 3.2 Najlepszy i najsłabszy sklep

```{r store-ranking}
knitr::kable(dplyr::bind_rows(
  best = mgmt$best_store,
  worst = mgmt$worst_store
))
```

## 3.3 Kategorie — wzrost i spadek

```{r category-insights}
knitr::kable(dplyr::bind_rows(
  fastest_growing = mgmt$fastest_growing_category,
  largest_declining = mgmt$largest_declining_category
))
```

## 3.4 Promocje — podsumowanie globalne

```{r promo-summary}
knitr::kable(mgmt$promotion_summary)
```

---

# 4. Trendy sprzedaży

## 4.1 Sprzedaż ogółem (miesięcznie)

```{r plot-overall, fig.cap="Trend sprzedaży — cały zbiór"}
plot_sales_trends(
  clean_data,
  aggregate_period = "month",
  add_moving_average = TRUE,
  moving_average_window = 3
)
```

## 4.2 Porównanie sklepów

```{r plot-stores, fig.cap="Trend sprzedaży wg sklepu"}
plot_sales_trends(
  clean_data,
  group_var = "store_nbr",
  aggregate_period = "month",
  add_moving_average = FALSE
)
```

## 4.3 Porównanie kategorii produktów

```{r plot-families, fig.cap="Trend sprzedaży wg kategorii (family)"}
plot_sales_trends(
  clean_data,
  group_var = "family",
  aggregate_period = "month",
  add_moving_average = FALSE
)
```

---

# 5. Porównanie sklepów i kategorii (metryki)

```{r metrics-stores}
metrics_stores <- compute_sales_metrics(
  clean_data,
  group_vars = "store_nbr",
  moving_average_window = 30
) |>
  arrange(desc(.data$total_sales))

metrics_families <- compute_sales_metrics(
  clean_data,
  group_vars = "family",
  moving_average_window = 30
) |>
  arrange(desc(.data$total_sales))

metrics_store_family <- compute_sales_metrics(
  clean_data,
  group_vars = c("store_nbr", "family"),
  moving_average_window = 30
) |>
  arrange(desc(.data$total_sales))
```

## 5.1 Top 10 sklepów

```{r top-stores-table}
knitr::kable(
  metrics_stores |>
    dplyr::select(
      store_nbr, total_sales, average_sales, percent_growth,
      promotion_share, promoted_sales_share
    ) |>
    head(10)
)
```

```{r top-stores-chart, fig.cap="Top 10 sklepów — sprzedaż całkowita"}
metrics_stores |>
  head(10) |>
  ggplot(aes(x = reorder(as.factor(.data$store_nbr), .data$total_sales), y = .data$total_sales)) +
  geom_col(fill = "#2E86AB") +
  coord_flip() +
  labs(x = "Sklep", y = "Sprzedaż całkowita", title = "Top 10 sklepów") +
  theme_minimal()
```

## 5.2 Top 10 kategorii produktów

```{r top-families-table}
knitr::kable(
  metrics_families |>
    dplyr::select(
      family, total_sales, average_sales, percent_growth,
      promotion_share, promoted_sales_share
    ) |>
    head(10)
)
```

```{r top-families-chart, fig.cap="Top 10 kategorii — sprzedaż całkowita"}
metrics_families |>
  head(10) |>
  ggplot(aes(x = reorder(.data$family, .data$total_sales), y = .data$total_sales)) +
  geom_col(fill = "#A23B72") +
  coord_flip() +
  labs(x = "Kategoria", y = "Sprzedaż całkowita", title = "Top 10 kategorii") +
  theme_minimal()
```

## 5.3 Wzrost procentowy — sklepy vs kategorie

```{r growth-comparison, fig.cap="Wzrost procentowy (pierwszy vs ostatni okres)"}
bind_rows(
  metrics_stores |>
    head(8) |>
    transmute(label = paste0("Sklep ", .data$store_nbr), percent_growth),
  metrics_families |>
    head(8) |>
    transmute(label = .data$family, percent_growth)
) |>
  ggplot(aes(x = reorder(.data$label, .data$percent_growth), y = .data$percent_growth)) +
  geom_col(aes(fill = .data$percent_growth >= 0)) +
  coord_flip() +
  scale_fill_manual(values = c("TRUE" = "#28A745", "FALSE" = "#DC3545"), guide = "none") +
  labs(x = NULL, y = "Wzrost (%)", title = "Wzrost sprzedaży — wybrane sklepy i kategorie") +
  theme_minimal()
```

---

# 6. Skuteczność promocji

Analiza porównuje średnią sprzedaż w dniach z promocją (`onpromotion > 0`) i bez promocji.

## 6.1 Efekt promocji — poziom globalny

```{r promo-global}
promo_global <- clean_data$train |>
  mutate(is_promoted = .data$onpromotion > 0) |>
  group_by(is_promoted) |>
  summarise(
    observations = n(),
    average_sales = mean(.data$sales, na.rm = TRUE),
    total_sales = sum(.data$sales, na.rm = TRUE),
    .groups = "drop"
  ) |>
  mutate(
    is_promoted = ifelse(.data$is_promoted, "Z promocją", "Bez promocji")
  )

knitr::kable(promo_global)
```

```{r promo-global-chart, fig.cap="Średnia sprzedaż: dni z promocją vs bez"}
ggplot(promo_global, aes(x = .data$is_promoted, y = .data$average_sales, fill = .data$is_promoted)) +
  geom_col(width = 0.6) +
  scale_fill_manual(values = c("Z promocją" = "#F18F01", "Bez promocji" = "#6C757D")) +
  labs(x = NULL, y = "Średnia sprzedaż", title = "Skuteczność promocji — średnia dzienna") +
  theme_minimal() +
  theme(legend.position = "none")
```

## 6.2 Uplift promocji wg sklepu i kategorii (Top 15)

```{r promo-uplift}
promo_uplift <- promotion_effectiveness(clean_data$train) |>
  filter(is.finite(.data$uplift_avg_sales)) |>
  arrange(desc(.data$uplift_avg_sales)) |>
  head(15) |>
  mutate(
    segment = paste0("Sklep ", .data$store_nbr, " / ", .data$family)
  )

knitr::kable(
  promo_uplift |>
    dplyr::select(segment, uplift_avg_sales, avg_with, avg_without)
)
```

```{r promo-uplift-chart, fig.cap="Top 15 segmentów wg uplifu średniej sprzedaży w dni promocyjnych"}
ggplot(promo_uplift, aes(x = reorder(.data$segment, .data$uplift_avg_sales), y = .data$uplift_avg_sales)) +
  geom_col(fill = "#F18F01") +
  coord_flip() +
  labs(x = NULL, y = "Uplift średniej sprzedaży (%)", title = "Najwyższy uplift promocji") +
  theme_minimal()
```

---

# 7. Prognozowanie sprzedaży

```{r prognosis, eval=has_prophet}
prognosis <- create_prognosis(
  clean_data,
  store_nbr = params$forecast_store,
  family = params$forecast_family,
  horizon = params$forecast_horizon,
  period = params$forecast_period,
  include_history = TRUE
)
```

```{r prognosis-check, eval=!has_prophet}
cat("Pakiet `prophet` nie jest zainstalowany — sekcja prognozy została pominięta.")
```

```{r prognosis-plot, fig.cap="Prognoza Prophet z przedziałem ufności", eval=has_prophet}
plot_prognosis(prognosis)
```

```{r prognosis-table, eval=has_prophet}
knitr::kable(
  prognosis$forecast |>
    filter(.data$ds > max(prognosis$history$ds)) |>
    dplyr::select(ds, yhat, yhat_lower, yhat_upper) |>
    head(10)
)
```

Parametry prognozy: sklep **`r params$forecast_store`**, kategoria **`r params$forecast_family`**, horyzont **`r params$forecast_horizon`**, okres **`r params$forecast_period`**.

---

# 8. Analiza segmentu (opcjonalna)

```{r segment, eval=!is.null(params$segment_city) || !is.null(params$segment_store_type) || !is.null(params$segment_start_date)}
segment_result <- sales_ts_logic(
  clean_data,
  city = params$segment_city,
  store_type = params$segment_store_type,
  start_date = params$segment_start_date,
  end_date = params$segment_end_date,
  group_vars = c("store_nbr", "family"),
  plot_group_var = "family",
  aggregate_period = "month",
  add_moving_average = TRUE,
  run_metrics = TRUE,
  run_plot = TRUE
)
```

```{r segment-metrics, eval=!is.null(params$segment_city) || !is.null(params$segment_store_type) || !is.null(params$segment_start_date)}
knitr::kable(segment_result$metrics |> head(10))
```

```{r segment-plot, eval=!is.null(params$segment_city) || !is.null(params$segment_store_type) || !is.null(params$segment_start_date), fig.cap="Trend w wybranym segmencie"}
segment_result$plot
```

```{r segment-skip, eval=is.null(params$segment_city) && is.null(params$segment_store_type) && is.null(params$segment_start_date)}
cat("Ustaw parametry segment_city, segment_store_type lub segment_start_date w YAML, aby włączyć analizę segmentu.")
```

---

# 9. Wnioski

Na podstawie analizy pakietem **analitickit**:

1. **Trendy** — wykresy miesięczne pokazują sezonowość i różnice między sklepami oraz kategoriami.
2. **Sklepy i kategorie** — rankingi `total_sales` i `percent_growth` wskazują liderów i obszary wymagające uwagi.
3. **Promocje** — porównanie dni z/bez promocji oraz uplift per sklep×kategoria ocenia skuteczność akcji promocyjnych.
4. **Prognoza** — model Prophet (`create_prognosis`) szacuje przyszłą sprzedaż dla wybranego sklepu i kategorii.
5. **Segmentacja** — funkcja `sales_ts_logic` umożliwia filtrowanie po mieście, typie sklepu i zakresie dat.

---

*Raport wygenerowany automatycznie przez `analitickit`.*
